最高法院刑事判決　　　　　　　　　 111年度台上字第1817號
上　訴　人　黃文志


　　　　　　許竣翔


　　　　　　戴碩成


上列上訴人等因重傷害等罪案件，不服臺灣高等法院臺中分院中
華民國110年12月28日第二審判決（110年度上訴字第1967號，起
訴案號：臺灣臺中地方檢察署110年度偵字第10556、14750 號）
，提起上訴，本院判決如下：
    主  文
上訴駁回。
    理  由
按刑事訴訟法第377 條規定：上訴於第三審法院，非以判決違背
法令為理由，不得為之。是提起第三審上訴，應以原判決違背法
令為理由，係屬法定要件。如果上訴理由書狀並未依據卷內訴訟
資料，具體指摘原判決不適用何種法則或如何適用不當，或所指
摘原判決違法情事，顯與法律規定得為第三審上訴理由之違法情
形，不相適合時，均應認其上訴為違背法律上之程式，予以駁回
。  
查：
本件原判決撤銷第一審之科刑判決，改判均依想像競合犯之例
  ，①從一重論處上訴人黃文志犯重傷害罪刑（係以一行為觸犯
  重傷害罪、刑法第150條第2項第1 款之意圖供行使之用而攜帶
  危險物品在公共場所聚集三人以上實施強暴〈下稱「刑法第15
  0條第2項第1款」〉罪，處有期徒刑4年6 月）；②於變更檢察
  官之起訴法條（刑法第278條第1項之重傷害罪）後，從一重論
  處上訴人許竣翔、戴碩成（以下除分別載稱姓名者外，其2 人
  與黃文志合稱為「上訴人等」）共同犯傷害致重傷罪刑（均係
  以一行為觸犯傷害致重傷罪、刑法第150條第2項第1 款罪，各
  處有期徒刑2年8月）；並對上訴人等分別為沒收之宣告，已綜
  合卷內所有證據資料及調查證據之結果，敘明認定上訴人等分
  別有原判決事實欄一所載之重傷害或傷害致重傷及意圖供行使
  之用而攜帶危險物品在公共場所聚集三人以上實施強暴犯行之
  得心證理由（見原判決第4 至14頁）。並敘明本件如何合於自
  首要件，應適用刑法第62條規定減輕上訴人等之刑等旨（見原
  判決第14至16頁）。
經核原判決之採證認事並無違反經驗法則、論理法則，亦無任
  意推定犯罪事實、違背證據法則、判決理由不備、理由矛盾或
  不適用法則、適用法則不當之違誤。
再：
㈠刑之量定，乃法律賦予法院自由裁量之事項，倘於科刑時，已
  以行為人之責任為基礎，並斟酌刑法第57條所列各款事項，而
  未逾越法定刑度，即難謂違法。
⒈原判決已敘明如何經審酌黃文志僅因賭債糾紛，即夥同許竣翔
  、戴碩成共同前往傷害告訴人吳敏竑，甚而持開山刀砍斷告訴
  人手掌，對於告訴人留下永久難癒之重傷害結果，許竣翔、戴
  碩成僅為相挺黃文志，不明究理分別以辣椒水、徒手攻擊告訴
  人，更於見聞黃文志持開山刀之際，未及時攔阻黃文志，以致
  告訴人受有上開永久不治之重傷結果，審酌上訴人等犯罪動機
  、目的、手段及損害之結果，並參以其等犯後於原審已坦認全
  部犯行，並均與告訴人達成和解，且告訴人表示願意原諒、不
  予追究；暨黃文志自陳國中肄業之智識程度、從事泥水工、勉
  持之家庭經濟狀況；許竣翔自陳高職畢業之智識程度，從事木
  工、勉持之家庭經濟狀況；戴碩成自陳高中肄業之智識程度，
  從事漁業、勉持之家庭經濟狀況等一切情狀而為量刑之旨（見
  原判決第17頁）。
⒉核原判決業以上訴人等犯罪責任為基礎，對其等品行、智識程
  度、生活狀況、犯罪之動機、目的、手段、所生損害及犯罪後
  態度等刑法第57條所定科刑輕重應審酌之事項加以審酌，且所
  量處之刑，均未逾法定刑度，亦無濫用量刑職權，尚難率指為
  違法。
㈡刑法第59條規定之酌量減輕其刑，必須犯罪另有特殊之原因與
  環境，在客觀上足以引起一般同情，認為即使予以宣告法定最
  低度刑，猶嫌過重者，始有其適用。此項犯罪情狀是否顯可憫
  恕而酌量減輕其刑之認定，亦係法院得依職權自由裁量之事項
  。原判決未適用刑法第59條規定減輕上訴人等之刑，並無理由
  不備、不適用法則或適用法則不當之違法可言。
上訴人等之上訴意旨並未依據卷內訴訟資料，具體指摘原判決
  有何違背法令之情形，僅執其等個人意見，均泛稱：上訴人等
  於案發後已認真反省，並自首到案說明，亦均與告訴人和解並
  履行完畢，犯後態度良好，告訴人亦具狀表示願意原諒，原判
  決未適用刑法第59條酌減規定，復未說明理由，有不適用法則
  或適用不當及判決不備理由之違法等語，僅就原審量刑適法職
  權行使，再為爭執，核與法律規定得為第三審上訴理由之違法
  情形不相適合。
綜上，應認上訴人等之上訴為違背法律上之程式，俱予駁回。
據上論結，應依刑事訴訟法第395條前段，判決如主文。
中    華    民    國   111    年    4     月    21    日
                  刑事第四庭審判長法  官  林  立  華  
                                  法  官  謝  靜  恒  
                                  法  官  林  瑞  斌  
                                  法  官  王  敏  慧  
                                  法  官  李  麗  珠  
本件正本證明與原本無異
                                  書記官
中    華    民    國   111    年    4     月    27    日